【裁判字號】    95,上訴,1157
【裁判日期】    950922
【裁判案由】    偽造文書等
【裁判全文】
臺灣高等法院高雄分院刑事判決        95年度上訴字第1157號
上  訴  人
即  被  告  乙○○
選任辯護人  蔡明哲律師
            陳慧錚律師
上列上訴人因偽造文書等案件，不服臺灣高雄地方法院95年度訴
字第60號中華民國95年5 月30日第一審判決（起訴案號：臺灣高
雄地方法院檢察署94年度偵字第15288 號），提起上訴，本院判
決如下：
    主  文
上訴駁回。
乙○○緩刑年。
    事  實
一、乙○○為聯慶稅務會計事務所（以下簡稱聯慶事務所）負責
    人，自民國87年間正隆營造有限公司（以下簡稱正隆公司，
    負責人為甲○○）設立時起，即受託為該公司辦理公司登記
    、稅務相關事宜。迄於91年4 、5 月間某日，乙○○再受甲
    ○○以正隆公司及全體股東代表身分之委託，代為辦理正隆
    公司暫停營業登記及相關事項，為正隆公司處理事務之人；
    而甲○○為使乙○○順利辦理受託事務，乃指示其女賴欣瑜
    ，於91年6 月27日將正隆公司執照、營造業登記證、大小章
    （即正隆公司與甲○○之印章）及統一發票專用章等證件交
    予乙○○，並授權乙○○為此受託事項，得代刻正隆公司原
    始股東賴瑞麟、賴新錦、賴欣瑜及賴治群之印章，以供辦理
    相關手續使用。詎乙○○竟因正隆公司營建業牌照具有經濟
    價值，而意圖為自己不法之利益，於91年底、92年初某日，
    未經甲○○及賴瑞麟、賴新錦、賴欣瑜、賴治群同意，以將
    正隆公司股東變更登記為吳見利（業經檢察官為不起訴處分
    確定）之方式，將正隆公司之執照、證件，以新臺幣（下同
    ）15萬元之價格，出售予不知情之吳見利，而違背其受託辦
    理正隆公司暫停營業登記之任務，致生損害於甲○○、賴瑞
    麟、賴新錦、賴欣瑜及賴治群對於正隆公司所享之股東權益
    。
二、乙○○為履行其與吳見利之約定，並避免其遲未辦理正隆公
    司暫停營業登記事宜遭甲○○發現，乃基於使公務員登載不
    實之犯意、行使偽造私文書之概括犯意及行使偽造公文書之
    犯意，於：
  (一)92年7 月12日，在正隆營造有限公司股東同意書之「全體股
    東簽章欄」上，擅自接續盜蓋自賴欣瑜取得之正隆公司、甲
    ○○，及其經授權代刻之賴瑞麟、賴新錦、賴欣瑜、賴治群
    印章各1 次，並偽造甲○○等5 人簽名各1 枚，用以表示甲
    ○○及賴瑞麟、賴新錦、賴欣瑜、賴治群均同意將所持有股
    權，全數轉讓予吳見利1 人，而偽造該份股東同意書；再於
    同年月18日持之向經濟部中部辦公室辦理承辦人員行使，辦
    理正隆公司變更登記事宜，並致該承辦人員將此不實事項登
    載在所掌之有限公司變更登記表內，足生損害於甲○○、賴
    瑞麟、賴新錦、賴欣瑜、賴治群、正隆公司，及經濟部對於
    公司登記管理之正確性。
  (二)自91年6 月間起至93年8 月間，每隔2 個月1 次，指示不知
    情之聯慶事務所成年職員謝淑萍（業經檢察官為不起訴處分
    確定），在統一發票請購單之「統一發票專用章及負責人印
    鑑欄」內，擅自盜蓋上開正隆公司統一發票專用章及甲○○
    印章，表明甲○○以正隆公司負責人身分，為正隆公司請購
    統一發票之意，而連續偽造各該統一發票請購單共計14紙（
    起訴書誤載為22紙），再持之向財政部臺灣省南區國稅局高
    雄縣分局行使，請購統一發票，足以生損害於甲○○、正隆
    公司，及稅捐機關對於統一發票請購管理之正確性。
  (三)後因吳見利始終無法提供符合規定之營業處所憑以申辦營利
    事業登記，乙○○乃退還15萬元予吳見利，並徵得吳見利同
    意，將正隆公司之執照、證件再以15萬元之價格，轉售不知
    情之陳永明、蘇盟棋（均經檢察官為不起訴處分），並於92
    年12月10日辦妥此部分之公司變更登記（此部分未涉使公務
    員登載不實罪嫌，詳如後述）。惟因正隆公司之稅務相關登
    記事項，並未辦理變更，陳永明、蘇盟棋均不具正隆公司商
    業負責人及主、經辦會計之資格，而不得以正隆公司名義開
    立統一發票，乙○○明知此情，竟於轉讓正隆公司予蘇盟棋
    後，將其後領得之上開具私文書性質之統一發票，交予不知
    情之蘇盟棋，並容任蘇盟棋使用，而利用蘇盟棋於92年12月
    30日、93年3 月29日、93年5 月11日，分別開立編號：WZ00
    000000號、YZ00000000號、ZZ00000000號統一發票共3 份（
    均為含存根聯、客戶聯之二聯式統一發票，共計6 紙），並
    在該統一發票客戶聯「營業人蓋用統一發票專用章欄」上，
    盜蓋正隆公司統一發票專用章各1 次（其中93年5 月11日ZZ
    00000000號統一發票部分，另在存根聯「營業人蓋用統一發
    票專用章欄」上，亦有盜蓋正隆公司統一發票專用章1 次）
    ，而偽造上開統一發票共3 份（即6 紙），充作蘇盟棋各該
    真實交易之憑證而資以行使，致足生損害於正隆公司及稅捐
    機關對稅捐核課管理之正確性。
  (四)期間，因甲○○向乙○○詢問有關正隆公司暫停營業登記事
    宜進行情形，乙○○為使上開轉售正隆公司、變更股東登記
    事不被發覺，乃基於行使偽造公文書之犯意，於92年12月30
    日，將其因代辦世弘工程行暫停營業登記而收受之高雄縣政
    府稅捐稽徵處92年8 月19日高縣稅工字第0910082762號函稿
    公文書加以影印後，將原函稿發文日期欄：由「『92』年
    8 月19日」塗改為「『91』年8 月19日」；主旨欄：由「
    貴公司（商號）申請自『91年8 月8 日起至92年8 月7 日止
    暫停』營業乙案准予備查」，塗改為「貴公司（商號）申請
    自『92年8 月8 日停止營業』乙案准予備查」；說明欄一
    ：由「復貴公司（商號）『91年8 月8 日』申請書」塗改為
    「復貴公司（商號）『92年8 月18日』申請書」；正本受
    文者欄：由「『世弘工程行地址：鳳山市○○○路380 巷40
    巷20號』」，塗改為「『正隆營造有限公司：高雄縣鳳山市
    ○○路324 號5 樓』」，而偽造表示高雄縣政府稅捐稽徵處
    函覆正隆公司之停止營業申請准予備查函稿公文書1 紙，並
    將之傳真至賴欣瑜服務之公司而行使之，藉以取信甲○○，
    致足生損害於甲○○、正隆公司，及高雄縣政府稅捐稽徵處
    對於公文書製發之正確性。
三、嗣因甲○○於93年間收受財政部臺灣省南區國稅局高雄縣分
    局之繳納稅捐通知書，發覺有異，乃向相關機關查詢，始查
    悉上情。
四、案經甲○○訴由臺灣高雄方法院檢察署檢察官偵查起訴。
    理  由
一、程序方面─
    上訴人即被告乙○○（以下簡稱被告）、選任設辯護人及檢
    察官於本院均同意證人吳見利、陳永明、蘇盟棋、甲○○、
    謝淑萍、賴新錦、賴瑞麟、賴治群、賴欣瑜於警詢、檢察事
    務官、檢察官前所為之陳（證）述得為證據（見本院卷第33
    頁）；且蘇盟棋業於原審到庭作證，並接受交互詰問，對被
    告詰問、對質權利之行使並未剝奪；又吳見利、陳永明、蘇
    盟棋、甲○○、謝淑萍、賴新錦、賴瑞麟、賴治群、賴欣瑜
    於警詢、檢察事務官、檢察官前所為之陳述，係就其等委託
    被告辦理正隆公司停業登記、購買正隆公司營業牌照、是否
    出具股東同意意，或交付正隆公司相關印章、證件等事項為
    陳述，員警、檢察事務官、檢察官自無違反其等意志而為詢
    （訊）問之必要，應認該等陳述作成之情況，並無不適當之
    情形。是依刑事訴訟法第159 條之5 第1 項規定，應認吳見
    利、陳永明、蘇盟棋、甲○○、謝淑萍、賴新錦、賴瑞麟、
    賴治群、賴欣瑜於警詢、檢察事務官、檢察官前所為之陳述
    ，均得為認定本件犯罪事實之證據。
二、認定犯罪事實所憑證據及理由─
  (一)訊據被告固坦承有以15萬元之價格，將正隆公司之執照、證
    件等項，先後出售予吳見利、陳永明及蘇盟棋；並曾製作正
    隆公司92年7 月12日股東同意書，供以辦理正隆公司股東變
    更登記為吳見利1 人；復指示謝淑萍製作統一發票請購單以
    請購統一發票，將之交付蘇盟棋開立使用；及偽造高雄縣政
    府稅捐稽徵處致正隆公司函稿傳真行使之事實。惟矢口否認
    有背信、行使偽造私文書犯行，辯稱：「甲○○是概括授權
    伊處分正隆公司的執照、證件，是因雙方對授權範圍認知不
    同，才會起爭執；伊親自或指示別人所為的行為，都是本於
    甲○○之前的授權；伊沒有背信、偽造私文書或行使偽造私
    文書」云云。
  (二)經查：
  1.被告為聯慶事務所負責人，於91年4 、5 月間受告訴人即正
    隆公司負責人甲○○之託，代為辦理正隆公司變更登記事宜
    ，並因此於91年6 月27日收受甲○○之女賴欣瑜所交付之正
    隆公司大小章等證件，及受託代刻賴瑞麟、賴新錦、賴欣瑜
    及賴治群之印章，再於92年12月30日將其因代辦世弘工程行
    暫停營業登記所收受之高雄縣政府稅捐稽徵處92年8 月19日
    高縣稅工字第0910082762號函稿公文書加以影印後，將原函
    稿發文日期欄：由「『92』年8 月19日」塗改為「『91』
    年8 月19日」；主旨欄：由「貴公司（商號）申請自『91
    年8 月8 日起至92年8 月7 日止暫停』營業乙案准予備查」
    ，塗改為「貴公司（商號）申請自『92年8 月8 日停止營業
    』乙案准予備查」；說明欄一：由「復貴公司（商號）『
    91 年8月8 日』申請書」塗改為「復貴公司（商號）『92年
    8 月18日』申請書」；正本受文者欄：由「『世弘工程行
    地址：鳳山市○○○路380 巷40巷20號』」，塗改為「『正
    隆營造有限公司：高雄縣鳳山市○○路324 號5 樓』」，而
    偽造表示高雄縣政府稅捐稽徵處函覆正隆公司之停止營業申
    請准予備查函稿公文書1 紙，並將之傳真至賴欣瑜服務之公
    司，藉以取信告訴人甲○○等情，業據被告於原審、本院自
    承不諱（見原審卷第20頁，本院卷第58頁）；並經證人甲○
    ○、賴欣瑜於偵訊分別陳（證）稱：「伊有請乙○○辦理正
    隆公司暫停營業，91年6 月27日同意書是伊女兒賴欣瑜簽名
    的，賴欣瑜有向伊說，她拿東西（指正隆公司之相關證件）
    給乙○○時，乙○○有叫她簽1 張東西」（見94偵15288 號
    卷第142 頁）、「91年6 月27日同意書是伊簽的，當時伊有
    向乙○○說有印章不見，要她去登報遺失；乙○○於92年底
    、93年初把高雄縣政府稅捐稽徵處函文傳真到伊以前上班的
    公司，乙○○傳真前有打電給給伊，叫伊到傳真機那邊等」
    （見94偵15288 號卷第147 頁）等語明確；復有91年6 月27
    日同意書、高雄縣政府稅捐稽徵處92年8 月19日高縣稅工字
    第0910082762號函稿、及經被告塗改內容後為高雄縣政府稅
    捐稽徵處91年8 月19日高縣稅工字第0910082762號函稿各1
    紙在卷可憑（見94偵15288 號卷第18、152 頁，93發查5842
    號卷第11頁）。足認被告確有受甲○○之委託，代為辦理正
    隆公司變更登記事宜（至於係處分正隆公司或僅係暫停營業
    ，則詳如後述），及偽造高雄縣政府稅捐稽徵處91年8 月19
    日高縣稅工字第0910082762號函稿公文書無訛。
  2.被告於91年底或92年初某日，以15萬元價格，將正隆公司之
    執照、證件出售予吳見利，並於92年7 月12日，以其取自賴
    欣瑜取得之正隆公司大、小章，及經授權代刻之正隆公司股
    東賴瑞麟、賴新錦、賴欣瑜、賴治群印章，蓋用在正隆營造
    有限公司股東同意書，並簽署甲○○、賴瑞麟、賴新錦、賴
    欣瑜、賴治群之署名，再於同年月18日持往經濟部中部辦公
    室辦理向承辦人員行使，辦理正隆公司變更登記股東為吳見
    利1 人，後再經吳見利同意，變更登記股東為陳永明、蘇盟
    棋等情，為被告所不爭執（見原審卷第62）；並經證人吳見
    利、陳永明、蘇盟棋於警詢分別陳稱：「因為伊要買1 張丙
    級營造執照，剛好乙○○那裡有1 張，伊就以15萬元向乙○
    ○買，正隆公司於92年7 月18日過戶至伊名下，由伊擔任負
    責人；但後來手續沒有全部辦完成，乙○○就把15萬元退還
    給伊」（見94偵15288 號卷第12、13頁）、「伊是委託合夥
    人蘇盟棋委託乙○○辦理後取得正隆公司負責人職務」（見
    94偵15288 號卷第30頁）、「因為伊要1 張營造業的牌照，
    所以才委託乙○○代為尋找營造公司，代價是15萬元，正隆
    公司於92年12月10日過戶至伊與陳永明名下」（見94偵1528
    8 號卷第34、35頁）等語在卷，及甲○○於警詢陳稱：「股
    東同意書上正隆公司大小章與正隆公司大小章印文相同，但
    5 名股東簽名不同，伊也未授權乙○○簽名」等語（見94偵
    15288 號卷第40頁），賴瑞麟、賴新錦、賴欣瑜、賴治群均
    於警詢陳稱：「股東同意書上簽名不是伊簽的，印章不是伊
    蓋的」等語明確（見94偵15288 號卷第；47、49、51、53頁
    ）；復有92年7 月12日正隆營造有限公司股東同意書1 紙、
    經濟部中部辦公室94年4 月4 日經 (94) 中辦三字第094308
    88680 號函暨附正隆公司歷次登記資料在卷可稽（見94偵15
    288 號卷第83、73至106 頁）。足認被告確有在92年7 月12
    日正隆營造有限公司股東同意書上蓋用正隆公司大、小章，
    賴瑞麟、賴新錦、賴欣瑜、賴治群印章，及簽署甲○○、賴
    瑞麟、賴新錦、賴欣瑜、賴治群之署名，並持之行使辦理正
    隆公司變更登記股東為吳見利1 人無訛。至於被告於原審稱
    其將正隆公司執照、證件出售予吳見利之價格為20萬元等語
    （見原審卷第99、102 頁）；惟此與吳見利警詢所陳不符，
    且本院審酌吳見利就購買正隆公司牌照之價格，並無為虛偽
    陳述之必要，而其於警詢所陳，距發生時間較近，因記憶模
    糊而誤記之可能性亦較低；是應認被告於原審就此部分之陳
    述，應屬記憶錯誤所致，併此說明。
  3.被告自91年6 月間起至93年8 月間，每隔2 個月1 次，指示
    謝淑萍在統一發票請購單之「統一發票專用章及負責人印鑑
    欄」蓋用正隆公司統一發票專用章及甲○○印章，製作統一
    發票請購單14紙，再持之向財政部臺灣省南區國稅局高雄縣
    分局請購統一發票，並於轉讓正隆公司予蘇盟棋後，將其後
    領得之統一發票，交予蘇盟棋使用，而蘇盟棋亦於92年12月
    30日、93年3 月29日、93年5 月11日，分別開立編號：WZ00
    000000號、YZ00000000號、ZZ00000000號統一發票共3 份等
    情，業據被告於原審等人而為行使等情，為被告所不爭執（
    見原審卷第103 頁）；並經謝淑萍於警詢陳稱：「伊是依乙
    ○○指示去領正隆公司的統一發票」等語（見94偵15288 號
    卷第37頁），及證人蘇盟棋於原審證稱：「伊向乙○○買了
    正隆公司公司牌後，還沒完整辦畢相關的稅務變更登記前，
    伊大約每隔2 個月就到乙○○的事務所向乙○○拿統一發票
    1 次，乙○○也把統一發票專用章拿給伊，編號：WZ000000
    00號、YZ00000000號、ZZ00000000號統一發票都是伊開立、
    使用的，除此之外，伊應該就沒使用其他發票；伊有確實進
    行交易並如實繳稅，才會使用該統一發票」等語在卷（見原
    審卷第82至84頁）；復有正隆公司93年至94年1 至2 月營業
    人銷項額與稅額申報書（見94偵15288 號卷第19至29頁），
    財政部臺灣省南區國稅局高雄縣分局93年11月11日南區國稅
    高縣三字第0930066280號函（見93發查5842號卷第10頁）、
    94年4 月21日南區國稅高縣三字第0940022706號函、94年11
    月14日南區國稅高縣三字第094006 4163 號函暨所附正隆公
    司自91年5-6 月起至93年7-8 月之請購、開立統一發票資料
    （見94偵15288 號卷第71、162 至176 、183 、184 頁），
    及正隆公司編號：WZ00000000號、YZ00000000號、ZZ000000
    00號統一發票、空白統一發票請購單（見原審卷第38、40頁
    ）在卷可憑。足認被告確有指示謝淑泙萍製作統一發票請購
    單14紙，並持之請購統一發票，復提供統一發票予蘇盟棋使
    用，而蘇盟棋亦因此開立編號：WZ00000000號、YZ00000000
    號、ZZ00000000號統一發票共3 份無訛。
  4.被告固辯稱其將正隆公司之執照、證件等項，先後出售予吳
    見利、陳永明及蘇盟棋，製作正隆公司92年7 月12日股東同
    意書，供以辦理正隆公司股東變更登記為吳見利1 人，及指
    示謝淑萍製作統一發票請購單以請購統一發票，提供統一發
    票予蘇盟棋使用，均屬在甲○○概括授權範圍內。惟：
  甲○○於警詢、偵訊、原審、本院分別陳稱：「因正隆公司
    營運不佳，所以才於91年4 、5 月間委託乙○○幫忙代辦暫
    時停止營業，但委託代辦1 年間均無下文，伊有催了幾次，
    但乙○○都說有持續在辦，不知何原因都被縣政府退件搪塞
    」（見94偵15288 號卷第41頁）、「伊係請乙○○辦理正隆
    公司的暫停營業登記」（見94偵15288 號卷第142 頁）、「
    伊有意願與乙○○和解，但她要說公道話，伊沒有冤枉她」
    （見原審卷第46頁）、「伊都是實話實說；乙○○已向伊道
    歉，並與伊和解，她需要扶養幼子，請給她機會」（見本院
    卷第55頁）等語在卷，及證人賴瑞麟於偵訊證稱：「伊原來
    只想讓正隆公司暫停營業1 年，之後還要復業」等語明確（
    見94 偵15288號卷第127 頁）。
  本院審酌被告並不否認其係先受甲○○委任，始有於賴欣瑜
    交付正隆公司大小章等證件時，由賴欣瑜代為簽立91年7 月
    12日同意書一節，則甲○○委任被告之內容，自不得單純以
    該同意書內容為斷；且被告已於95年7 月19日與甲○○達成
    民事和解，有和解書1 紙在卷可按（見本院卷第27頁），而
    甲○○於95年9 月8 日本院審理時仍陳稱：「伊都是實話實
    說」等語，業如前述，衡情，甲○○自無於獲民事賠償，並
    對被告表示宥恕之意後，而仍為誣攀被告之舉；又正隆公司
    自87年起即請領有丙級營造業登記書，有丙級營造業登記書
    在卷可稽（見94偵15288 號卷第45頁），而被告亦將該證照
    資格先以15萬元出售予吳見利，業如前述，顯見該證照資格
    在市場上具有相當之價值，被告亦自承並未將該15萬元交付
    甲○○（見原審卷第99頁），則甲○○若確係委託被告處分
    正隆公司，被告豈有不將轉讓所得現金交付甲○○之理；再
    者，被告若確有獲甲○○授權處分正隆公司，其又何需偽造
    高雄縣政府稅捐稽徵處91年8 月19日高縣稅工字第09100827
    62號暫停營業函稿公文書，以於甲○○查詢時傳真搪塞。
  綜上所述，被告應係受甲○○之委託，代辦正隆公司暫時停
    業登記，甲○○並未授權被告得以處分正隆公司無訛。
  5.甲○○乃係具體指示被告辦理正隆公司暫停營業登記，而非
    概括授權被告得恣為處分，業如前述。是以：
  被告為圖謀私利，擅自將正隆公司之公司執照、證件轉售他
    人，並私自將正隆公司之原始股東登記進行變更，自已違反
    其受託執行之任務，並損及各該原始股東對於正隆公司所享
    之股東權益。
  被告逾越授權範圍擅自使用正隆公司原始股東之印章及該公
    司統一發票專用章，及擅自代簽各該股東姓名，以製作正隆
    公司92年7 月12日股東同意書、統一發票請購單及統一發票
    ，繼而執以行使，自足生損害於正隆公司、各該原始股東，
    及主管機關對於公司登記管理、統一發票請購管理、稅捐核
    課管理之正確性。
  公司登記主管機關受理公司申請變更登記，僅就公司所附申
    請書件進行書面審核，有經濟部中部辦公室95年3 月14日經
    中三字第09500851270 號函在卷可按（見原審卷第53至56頁
    ），承辦公司變更登記事項之公務員既僅具形式之審查權，
    而無實質審查權限，則其依憑被告偽造之正隆公司92年7 月
    12日股東同意書進行登記，自亦足生損害於正隆公司、各該
    原始股東，及主管機關對於公司登記管理之正確性。
  被告偽造高雄縣政府稅捐稽徵處函稿公文書並執交甲○○以
    行使，致甲○○誤信被告已善盡代辦正隆公司暫停營業登記
    之任務，顯足生損害於正隆公司、甲○○，及高雄縣政府稅
    捐稽徵處對於公文書製發之正確性。
  (三)綜上所述，被告上開辯解，均屬無據。本件事證已明，被告
    犯行洵堪認定。
三、論罪及駁回上訴之理由─
  (一)按刑法第342 條背信罪之構成，不以被告有所利得資為客觀
    要件；又統一發票性質上屬私文書，被告實質上非屬正隆公
    司商業負責人及主、經辦會計之資格，自不得開立、行使正
    隆公司名義之統一發票。是核被告就事實欄一所為，係犯刑
    法第342 條第1 項之背信罪；就事實欄二(一)所為，係犯刑法
    第216 條、第210 條之行使偽造私文書罪，及刑法第214 條
    之使公務員登載不實罪，公訴人認此部分被告係犯行使使公
    務員登載不實文書罪，尚有未洽；就事實欄二(二)所為，係犯
    刑法第216 條、第210 條之行使偽造私文書罪；就事實欄二
    (三)所為，係犯刑法第216 條、第210 條之行使偽造私文書罪
    ；就事實欄二(四)所為，係犯刑法第216 條、第211 條之行使
    偽造公文書罪，此部此公訴人漏未引述此法條，應予補正。
    被告利用不知情之謝淑萍偽造統一發票請購單及行使，利用
    不知情之蘇盟棋偽造統一發票，均屬間接正犯。被告盜蓋印
    章與偽造簽名之行為，屬偽造私文書行為之一部，又偽造私
    文書、偽造公文書之低度行為，均應為其後行使之高度行為
    所吸收，均不另論罪。又執他人之印章持以蓋用，當然產生
    該印章之印文，只成立盜蓋印章罪，不應再論以盜用或偽造
    印文罪；是公訴人認上開股東同意書、統一發票請購單、統
    一發票上之各該印文，均為偽造印文，因係屬各該偽造文書
    之階段行為，始不另論罪，自有未洽，併此說明。
  (二)被告行為後，刑法第55條牽連犯、第56條連續犯之規定，業
    於94年1 月7 日修正公布刪除，並於95年7 月1 日施行，則
    被告2 人之犯行，因行為後新法業已刪除牽連犯、連續犯之
    規定，此刪除雖非犯罪構成要件之變更，但顯已影響行為人
    刑罰之法律效果，自屬法律有變更，依新法第2 條第1 項規
    定，比較新、舊法結果，修正後之規定並非較有利於被告2
    人，是依刑法第2 條第1 項之規定，應適用行為時之法律，
    即應適用修正前刑法第55條牽連犯、第56條連續犯之規定。
    是被告先後數次行使偽造私文書之犯行，時間緊接，手法相
    似，觸犯構成要件之罪名，顯係基於概括犯意反覆實施，應
    依修正前刑法第56條規定，論以一罪。被告偽造進而行使正
    隆公司92年7 月12日股東同意書之行為部分，同時侵害甲○
    ○、賴瑞麟、賴新錦、賴欣瑜及賴治群5 人之法益，為想像
    競合犯，應從一情節重者，論以一罪。被告所犯背信、行使
    偽造私文書、使公務員登載不實、行使偽造公文書4 罪間，
    有方法、目的之牽連關係，應依修正前刑法第55條規定從一
    重之行使偽造公文書罪處斷。
  (三)原判決以被告罪證明確，因而依刑法第216 條、第211 條、
    第210 條、第214 條、第342 條第1 項、第219 條、第38條
    第1 項第3 款，修正前刑法第55條、第56條，罰金罰鍰提高
    標準條例第1 條前段規定；並審酌被告為貪圖轉賣正隆公司
    公司執照、營造業登記證之利益，違背自身受託代辦正隆公
    司暫停營業登記之任務，繼為遂行、隱匿前開背信犯行，另
    又偽造私文書、公文書，並執以行使，誠屬不該；又被告犯
    後一再飾詞狡辯，否認背信及行使偽造私文書等犯行，顯見
    其欠缺悔意，更非可輕恕；及被告之智識能力（專科畢業）
    、生活狀況（擔任聯慶事務所負責人，現屬單親且育有幼子
    ）、品行（除本案外別無其他前科），及本案對告訴人所生
    危害等一切情狀，量處有期徒刑1 年10月。復說明偽造之正
    隆公司92年7 月12日股東同意書原舊任全體股東簽章欄上之
    「甲○○」、「賴瑞麟」、「賴新錦」、「賴欣瑜」、「賴
    治群」簽名各1 枚（亦即共5 枚），均依刑法第219 條規定
    沒收；偽造之高雄縣政府稅捐稽徵處致正隆公司之停止營業
    申請准予備查函稿1 紙，為被告所有，因犯偽造公文書罪所
    得之物，依刑法第38條第1 項第3 款宣告沒收。至偽造之正
    隆公司92年7 月12日股東同意書、統一發票請購單及統一發
    票等私文書，已交付予各該主管機關或相關人員收執，非為
    被告所有；另各該偽造私文書上之「甲○○」、「賴瑞麟」
    、「賴新錦」、「賴欣瑜」、「賴治群」及正隆公司統一發
    票專用章印文，俱屬真正之印文，並非偽造之印文；自俱不
    得予以宣告沒收。經核原判決認事用法並無違誤，量刑亦稱
    允當。被告上訴意旨，否認除行使偽造公文書以外之犯行，
    自屬無理由，應予以駁回。
  (四)被告前未曾因故意犯罪受有期徒刑以上刑之宣告，有臺灣高
    等法院被告前科紀錄表可查（見本院卷第17頁）；且已與告
    訴人甲○○達成民事和解，業如前述，並全數給付和解金；
    被告經此偵審程序教訓，應知警惕諒無再犯之虞，本院認所
    宣告之刑，以暫不執行為適當，併諭知緩刑3 年，以啟自新
    。又被告犯罪在刑法第74條第1 項第1 款95年7 月1 日修正
    施行前，關於緩刑之宣告即應適用修正後之新法（最高法院
    95年5 月23日第8 次會議決議參照），併此說明。
  (五)至於被告行為後法律有變更者，依修正前刑法第2 條第1項
    之規定，以適用裁判時法為原則，如行為時法有利於行為人
    ，則例外適用行為時法；依修正後刑法第2 條第1 項規定，
    以適用行為時法為原則，惟如裁判時法有利於行為人，則例
    外的適用裁判時法。以往實務見解，認原判決未及比較適用
    新舊法時，上訴後，雖比較結果以舊法有利於行為人，而原
    判決別無其他撤銷事由，仍應由本院以此為由撤銷改判。惟
    修正後之規定係以適用行為時法為原則，因此原判決雖未及
    比較適用，然上訴本院後，經比較新舊法，行為後之法律並
    非較有利於行為人，仍應適用行為時法，則原判決適用行為
    時法即無不當，自不構成撤銷之事由，併此說明。
四、對其他公訴事實之判斷─
  (一)公訴意旨另以：被告乙○○另有偽造正隆公司92年7 月12日
    （第1 次修正）章程，執以行使辦理公司變更登記；又於同
    年12月10日，將正隆公司股東再度變更為陳永明、蘇盟棋2
    人，因認被告另涉有此部分行使偽造私文書及使公務員登載
    不實罪嫌云云。
  (二)惟查：正隆公司92年7 月12日（第1 次修正）章程，乃係被
    告在新任正隆公司董事吳見利之授權下，以吳見利名義所製
    作，業據吳見利於警詢陳述明確，並有該章程1 紙在卷可按
    （見94偵15288 號卷第82頁）；且其後正隆公司股東由吳見
    利1 人變更為陳永明、蘇盟棋，亦經吳見利同意，復確有此
    一事實，亦如前述。是被告既係本於正隆公司新任董事吳見
    利之授權而有權製作，及其後變更登記亦無不實之處，自難
    認被告涉有此部分犯嫌。惟公訴人認被告所涉此部分犯嫌，
    與上開論罪科刑部分有裁判上一罪關係，爰不另為無罪之諭
    知，併此說明。
五、適用之法律：刑事訴訟法第368 條，刑法第74條第1 項第1
    款。
本案經檢察官姜麗儒到庭執行職務。
中    華    民    國    95    年    9     月    22    日
                  刑事第七庭    審判長法  官  莊飛宗
                                      法  官  黃憲文
                                      法  官  曾逸誠
以上正本證明與原本無異。
如不服本判決應於收受本判決後10日內向本院提出上訴書狀，其
未敘述上訴理由者，並得於提起上訴後10日內向本院補提理由書
狀（均須按他造當事人之人數附繕本）「切勿逕送上級法院」。
中    華    民    國    95    年    9     月    22    日
                                      書記官  黃富美
附錄本判決論罪科刑法條：
刑法第342 條第1 項：
為他人處理事務，意圖為自己或第三人不法之利益，或損害本人
之利益，而為違背其任務之行為，致生損害於本人之財產或其他
利益者，處5 年以下有期徒刑、拘役或科或併科1,000 元以下罰
金。
刑法第216 條：
行使第210 條至第215 條之文書者，依偽造、變造文書或登載不
實事項或使登載不實事項之規定處斷。
刑法第210 條：
偽造、變造私文書，足以生損害於公眾或他人者，處5 年以下有
期徒刑。
刑法第214 條：
明知為不實之事項，而使公務員登載於職務上所掌之公文書，足
以生損害於公眾或他人者，處3 年以下有期徒刑、拘役或500 元
以下罰金。
刑法第211 條：
偽造、變造公文書，足以生損害於公眾或他人者，處1 年以上7
年以下有期徒刑。


司法院資訊處製作；財團法人民間司法改革基金會備份。
